臺灣高雄地方法院民事判決
111年度雄簡字第45號
原      告  傅偉豪  
被      告  鍾玉華  


            蕭瑛志  

上列當事人間請求損害賠償事件，原告提起刑事附帶民事訴訟，
經本院刑事庭裁定移送前來，本院於民國111年3月10日言詞辯論
終結，判決如下：
    主  文
被告鍾玉華應給付原告新臺幣壹萬元，及自民國一一Ｏ年九月十
七日起至清償日止，按週年利率百分之五計算之利息。
被告蕭瑛志應給付原告新臺幣壹萬元，及自民國一一Ｏ年九月十
七日起至清償日止，按週年利率百分之五計算之利息。
原告其餘之訴駁回。
本判決第一項、第二項得假執行；但被告如各以新臺幣壹萬元為
原告預供擔保後，得免為假執行。
    事實及理由
一、原告主張：被告鍾玉華居住在高雄市○○區○○街00巷0號，與
    居住在高雄市○○區○○街00巷0號之原告係隔壁鄰居，被告蕭
    瑛志則係被告鍾玉華之友人。詎被告於民國110年2月11日凌
    晨，因接獲環保局人員通知原告檢舉抽水馬達噪音而欲會同
    檢測之事，因而心生不滿，渠等竟基於侵害原告名譽權之故
    意，在原告上開住處門口外之巷子間，先由被告鍾玉華於同
    日0時51分40秒許，朝原告住家門口公開以台語破口大罵稱
    ：「檢舉三小、幹你娘」等詞，嗣由被告蕭瑛志亦於同日0
    時51分57秒、0時53分56秒、0時54分4秒許，朝原告住家門
    口，以台語辱罵稱：「幹你娘、好幹就出來、好幹出來釘孤
    支」等語，意指原告膽小不敢出來面對，均足以貶損原告之
    人格社會評價。原告因名譽權受損，因而受有精神上之痛苦
    。爰依民法第184條第1項、195條規定提起本件訴訟等語，
    並聲明：（一）被告鍾玉華應給付原告新臺幣（下同）10萬
    元，及自起訴狀繕本送達翌日起至清償日止，按週年利率5％
    計算之利息。（二）被告蕭瑛志應給付原告1萬元，及自起
    訴狀繕本送達翌日起至清償日止，按週年利率5％計算之利息
    。
二、被告則均略以：渠等未在原告本人面前辱罵原告，難認原告
    原告名譽權受有侵害等語，資為抗辯，並聲明：原告之訴駁
    回。
三、經查，被告有於前揭時地，在原告住處門口辱罵「檢舉三小
    、幹你娘」；「幹你娘、好幹就出來、好幹出來釘孤支」等
    語（下稱系爭言語），為兩造所不爭執，並經本院調閱110
    年度簡字第2426號刑事判決卷宗確認無訛，堪信為真實。
四、本院之判斷：
　　原告主張被告侵害原告名譽權乙節，則為被告所否認，並以
    前詞置辯，是本院應審酌者厥為：（一）被告行為有無侵害
    原告名譽權？（二）如有，原告所得請求被告賠償之金額為
    多少？茲分述如下：
　　（一）被告行為有侵害原告之名譽權
　　1.按故意或過失，不法侵害他人之權利者，負損害賠償責任
      ，民法第184條第1項前段定有明文。又所謂名譽係人在社
      會上之評價，通常指其人格在社會生活上所受之尊重，而
      侵害名譽權，係指以言語、文字、漫畫或其他方法貶損他
      人在社會上之評價，使其受到他人憎惡、蔑視、侮辱、嘲
      笑、不齒與其來往，是否構成侵害名譽權，應就社會一般
      人之評價，客觀判斷之。
　　2.經查，被告自陳係因原告時常檢舉噪音問題，始於前揭時
      點，在原告家門口說出系爭言語（見本院卷第84至85頁）
      。而被告於辱罵系爭言語時，既已知悉檢舉人為原告，堪
      予認定渠等辱罵系爭言語，自係針對原告所為。又被告蕭
      瑛志於刑案偵查程序中，亦自承其有對著原告住處大門辱
      罵（見臺灣高雄地方檢察署110年度偵字第13482號卷第30
      頁），則衡諸常情，依被告辱罵系爭言語時之相對位置以
      觀，自得使一般之人認識渠等所辱罵之對象應係居住於該
      處之人，是被告縱然未於原告本人面前辱罵系爭言語，亦
      足使在場之人均得共見聞渠等所辱罵之對象為居住於該處
      之原告。又系爭言語於社會通念上，屬粗鄙不堪之字詞，
      得藉此貶抑原告之人格及社會評價，客觀上足使遭辱罵之
      原告感受不堪與屈辱，而侵害原告之名譽權甚明。從而，
      被告辯稱渠等未侵害原告名譽權，自無可採。
　　（二）原告得請求被告各賠償1萬元
　　1.按不法侵害他人之身體、健康、名譽、自由、信用、隱私
      、貞操，或不法侵害其他人格法益而情節重大者，被害人
      雖非財產上之損害，亦得請求賠償相當之金額。其名譽被
      侵害者，並得請求回復名譽之適當處分，民法第195條第1
      項定有明文。又按慰藉金之賠償須以人格權遭遇侵害，使
      精神上受有痛苦為必要，其核給之標準固與財產上損害之
      計算不同，然非不可斟酌雙方身分資力與加害程度，及其
      他各種情形核定相當之數額（最高法院51年台上字第223
      號判決意旨可參）。
　　2.經查，被告辱罵系爭言語而侵害原告名譽權，業經前述，
      可認原告確因被告之辱罵行為而受有相當程度之精神痛苦
      ，原告請求被告賠償非財產上之損害，自屬有據。次查，
      原告自陳大學畢業，目前待業中，無固定收入；被告鍾玉
      華自陳高中畢業，從事餐飲業，每月收入10萬多元；被告
      蕭瑛志自陳專科畢業，擔任議員助理，每月收入5萬元等
      語（見本院卷第85頁），而原告及被告鍾玉華名下無不動
      產；被告蕭瑛志名下有不動產等情，有兩造稅務電子閘門
      財產所得資料附卷可憑，則本院審酌原告名譽受損狀況、
      被告不法侵害之情節及兩造身分、地位、經濟狀況等其他
      一切情狀，認原告請求被告賠償之精神慰撫金，以被告各
      1萬元為相當。　
五、綜上所述，原告依民法第184條第1項、第195條規定，請求
    被告各應給付原告1萬元，為有理由，應予准許。逾此範圍
    之請求，為無理由，應予駁回。
六、本判決原告勝訴部分，係依民事訴訟法第427 條訴訟適用簡
    易程序所為被告敗訴之判決，爰依同法第389 條第1 項第3
    款之規定，依職權宣告假執行。並由本院依民事訴訟法第39
    2條第2項之規定，依職權宣告被告為原告預供擔保，得免為
    假執行。
七、本件事證已臻明確，兩造其餘攻擊防禦方法及所提證據，核
    與判決結果不生影響，爰不逐一論述，併此敘明。
八、本件係刑事附帶民事訴訟事件，由本院刑事庭移送前來，迄
    本院言詞辯論終結止，當事人並無何裁判費或其他訴訟費用
    之支出，自無諭知訴訟費用負擔之必要，併此敘明。　
中　　華　　民　　國　　111 　年　　3 　　月　　31　　日
                  高雄簡易庭　法　官  陳安信
以上正本係照原本作成。
如對本判決上訴，須於判決送達後20日內向本院提出上訴狀。如
委任律師提起上訴者，應一併繳納上訴審裁判費。　　　　　　
中　　華　　民　　國　　111 　年　　3 　　月　　31　　日
　　　　　　　　　            書記官  蔡妮君